臺灣屏東地方法院刑事判決　　　　　　　95年度訴字第1150號
公　訴　人　臺灣屏東地方法院檢察署檢察官
被　　　告　甲○○
　　　　　　　　　　現於臺灣屏東看守所
上列被告因偽造文書等案件，經檢察官提起公訴（95年度偵字第
5381號），被告於本院準備程序中就被訴事實為有罪之陳述，經
本院合議庭裁定由受命法官獨任依簡式審判程序審理，判決如下
：
    主  文
甲○○連續行使偽造私文書，足以生損害於他人，累犯，處有期
徒刑壹年肆月。如附表所示信用卡、簽帳單上偽造之「許長裕」
、「乙○○」署押共貳拾枚沒收。
    事  實
一、甲○○前因違反毒品危害防制條例案件，經本院於民國93年
    5 月31日以93年度易字第90號判決判處有期徒刑8 月，於93
    年6月28日判決確定，並於94年4月18日縮刑期滿執行完畢。
　　詎其猶不知悔改，因缺錢花用，竟基於意圖為自己不法所有
    之犯意，於94年11月9 日12時許，在屏東縣東港鎮○○里○
    ○路321 號住處，徒手竊取其母親乙○○所申請並放置在臥
    室之小皮夾內之聯邦商業銀行股份有限公司（下稱聯邦銀行
    ）信用卡共6 張，其中卡號0000000000000000、0000000000
    000000、0000000000000000等3 張信用卡為乙○○之正卡，
    並已由乙○○完成開卡手續，另卡號0000000000000000（00
    00000000000000之附卡）、0000000000000000（0000000000
    000000之附卡）、0000000000000000（0000000000000000之
    附卡）等3 張信用卡為乙○○辦給甲○○哥哥許長裕之附卡
    。俟竊得上開信用卡後，另基於偽造私文書、行使偽造私文
    書、意圖為自己不法之所有而詐欺取財之概括犯意，先於上
    開許長裕名義之卡號0000000000000000、0000000000000000
    、0000000000000000等3 張信用卡背面持卡人簽名欄位上偽
    簽「許長裕」之署名各1 枚，使之與信用卡上存錄之卡號、
    有效日期、持卡人身份等電磁資料配合，表徵其於信用卡有
    效期間內有權使用該信用卡之意思，並於使用前以電話語音
    或以電話向聯邦銀行服務人員開卡之方式，完成開卡手續後
    ，再持前開所竊得之聯邦銀行信用卡，連續於附表所示之時
    間及特約商店地點，盜刷信用卡加油或購物，並在簽帳單上
    簽名欄內偽簽「許長裕」、「乙○○」之署名（僅附表編號
    、、、、、部分因複寫關係而偽造署押2 枚，
    其餘均偽造署押1 枚），主張係許長裕、乙○○本人而行使
    之，使不知情之特約商店刷卡人員均陷於錯誤，誤信其為真
    正持卡人而交付其所購買之物品（或為其車輛添加油料），
    再由聯邦銀行墊付如附表所示之消費金額，足生損害於許長
    裕、乙○○、附表所示之特約商店及聯邦銀行撥付消費款項
    之正確性，共計詐得財物之價值合計為新臺幣（下同）49,7
    23元。嗣因聯邦銀行信用卡風險管制中心人員通知乙○○，
    並播放信用卡風險管制中心之錄音檔予乙○○辨識後，經乙
    ○○確認係甲○○本人，而查知上情，惟甲○○已將所竊得
    之前開信用卡6 張丟棄在其屏東縣東港鎮○○里○○路321
    號住處附近之垃圾桶而滅失。
二、案經乙○○、聯邦銀行訴由高雄市政府警察局移送臺灣屏東
    地方法院檢察署檢察官偵查起訴。
    理  由
一、本件被告甲○○所犯係死刑、無期徒刑、最輕本刑為3 年以
    上有期徒刑以外之罪，其於準備程序中就被訴事實為有罪之
    陳述，經法官告知簡式審判程序之旨，並聽取公訴人、被告
    之意見後，本院認為適宜進行簡式審判程序審理，合先敘明
    。
二、上揭犯罪事實，訊據被告甲○○於警詢、偵查及本院審理中
    坦承不諱，核與被害人乙○○及證人丙○○於警詢時指述或
    證述之情節相符，並有聯邦銀行信用卡盜刷明細表6 紙、如
    附表所示之信用卡簽帳單影本14紙、聯邦商業銀行95年10月
    31日（95）聯銀信卡字第7055號函及所附乙○○於該行申請
    信用卡之申請表影本與有關開卡時間、附卡申辦等資料、臺
    灣屏東地方法院檢察署辦案公務電話紀錄表各1 份在卷可稽
    ，足認被告之自白確與事實相符，應可採信。綜上，本件事
    證明確，被告之犯行洵堪認定，應依法論科。
三、論罪科刑：
（一）按行為後法律有變更者，適用行為時之法律。但行為後之
      法律有利於行為人者，適用最有利於行為人之法律，刑法
      第2 條第1 項定有明文。次按刑法第2 條第1 項之規定，
      係規範行為後「法律變更」所生新舊法比較適用之準據法
      ，故被告行為後刑法條文之修正，對於被告並無有利或不
      利之情形者，即無適用修正後刑法第2 條第1 項之規定比
      較新舊法適用之問題（最高法院95年度第21次刑事庭會議
      決議參照）。茲因本件論罪科刑所適用刑法業於94年2 月
      2 日以華總一義字第09400014901 號令修正公布，並自95
      年7 月1 日起施行，法律有下列變更，爰比較新舊法如下
      ：
  １、被告行為後，刑法施行法第1 條之1 於95年6 月14日以華
      總一義字第09500035181 號令修正公布增訂。修正增訂之
      刑法施行法第1 條之1 規定「中華民國94年1 月7 日刑法
      修正施行後（按指95年7月1日），刑法分則編所定罰金之
      貨幣單位為新臺幣。94年1 月7 日刑法修正時，刑法分則
      編未修正之條文定有罰金刑者，自94年1月7日刑法修正施
      行後，就其所定數額提高為30倍。但72年6 月26日到94年
      1 月7 日新增或修正之條文，就其所定數額提高為3 倍。
      」，是本件被告所犯刑法第320 條第1 項竊盜罪、同法第
      339 條第1 項詐欺罪之法定刑分別有罰金刑（銀元500 、
      1000元以下），且為94年1 月7 日刑法修正時，刑法分則
      編未修正之條文定有罰金刑者；於刑法施行法第1 條之1
      修正增訂前，其貨幣單位為銀元，罰金刑之提高標準應適
      用罰金罰鍰提高標準條例第1 條之規定「依法律應處罰金
      、罰鍰者，就其原定數額得提高為2 倍至10倍。」，而再
      依現行法規所定貨幣單位折算新臺幣條例第2 條規定「現
      行法規所定金額之貨幣單位為圓、銀元或元者，以新臺幣
      元之3 倍折算之。」，如換算為新臺幣，則刑法第320 條
      第1 項、第339 條第1 項法定罰金刑部分，應分別為罰金
      新臺幣15000 、30000 元以下。如適用上開修正後刑法施
      行法第1 條之1 規定提高30倍，金額亦同，比較新舊法適
      用之結果，其關於法定罰金刑部分之提高標準，新舊法均
      無不利之情形。惟關於罰金刑之科刑標準，修正後刑法第
      33條第5 款係規定「罰金：新臺幣1,000 元以上，以百元
      計」，而修正前同條款係規定「罰金：1 元以上」之規定
      ，是關於罰金最低本刑部分，修正後之規定較不利被告，
      故依上開刑法第2 條第1 項前段規定，就刑法第320 條第
      1 項、第339 條第1 項之罰金刑部分，以修正前刑法第33
      條第5 款規定科處較有利於被告。
  ２、被告行為後，刑法第56條連續犯及第55條牽連犯之規定，
      已於上開新法公布刪除，並於95年7 月1 日施行，則被告
      之犯行，因行為後新法業已刪除連續犯、牽連犯之規定，
      此刪除雖非犯罪構成要件之變更，但顯已影響行為人刑罰
      之法律效果，自屬法律有變更，依新法第2 條第1 項規定
      ，比較新、舊法結果，如依舊法被告多次行使偽造私文書
      、詐欺取財等行為，均僅成立1 罪，得加重其刑至2 分之
      1 ，且被告所犯竊盜罪、行使偽造私文書罪、詐欺取財罪
      等3 罪，亦得依修正前刑法第55條牽連犯規定從一重處斷
      ；如依新法被告將成立數罪，併合處罰。是仍應適用較有
      利於被告之行為時法律即舊法，而論以連續犯、牽連犯（
      最高法院95年第8 次刑事庭會議決議參照）。
  ３、本件綜合比較結果，認依修正前刑法對被告較為有利，是
      應一體適用修正前刑法即行為時刑法論處（最高法院95年
      第8次刑事庭會議決議參照）。
  ４、又新刑法第47條雖將舊刑法修正限制為受徒刑之執行完畢
      ，或一部之執行而赦免後，5 年以內「故意」再犯有期徒
      刑以上之罪者，始成立累犯，但上述新舊法之規定，對於
      本件被告「故意」犯前開之罪，並無有利或不利之情形，
      依上開說明，應無比較新舊法適用之問題，附此敘明。
（二）按在信用卡背面簽名欄簽名，自形式上整體觀察，即足以
      知悉係表示信用卡之簽名者於信用卡有效期限內有權使用
      該信用卡之辨識及證明，並非依習慣或特約表示一定用意
      之證明，性質上係屬刑法第210 條之私文書（最高法院94
      年度臺上字第2375號判決意旨可參）。又按信用卡之簽帳
      單，係持卡人向特約商店消費後，簽署持卡人之姓名，由
      特約商店向發卡銀行請款，該簽帳單由持卡人簽名，即表
      示持卡人同意依據其與發卡銀行間之約定，對其所購物品
      或接受服務，均應按簽帳單之消費金額，付款予發卡銀行
      ，故持卡人於簽帳單簽名，係對所簽金額負擔付款之義務
      ，性質上屬消費付款契約書，亦為私文書（最高法院90年
      度臺上字第6898號判決參照）。故核被告竊取被害人乙○
      ○小皮包內信用卡之所為，係犯刑法第320 條第1 項之普
      通竊盜罪；又其在被害人許長裕名義之上開聯邦銀行信用
      卡3 張背面簽名欄偽簽「許長裕」之署名，並持前開竊得
      之信用卡6 張盜刷加油、購物，而在簽帳單上偽簽「許長
      裕」、「乙○○」之署名，並持以行使交付予特約商店人
      員之所為，則係犯刑法第216 條、第210 條之行使偽造私
      文書罪、刑法第339 條第1 項之詐欺取財罪。被告在信用
      卡、簽帳單上偽造署押之行為，為偽造私文書之部分行為
      ；偽造私文書之低度行為，復為行使之高度行為所吸收，
      均不另論罪。被告多次行使偽造私文書、詐欺取財犯行，
      均時間緊接，方法相同，分別觸犯構成要件相同之罪名，
      均顯係基於概括犯意反覆為之，均為連續犯，應均依修正
      前刑法第56條規定論以1 罪，並加重其刑。又被告前因違
      反毒品危害防制條例案件，經本院於93年5 月31日以93年
      度易字第90號判決判處有期徒刑8 月，於93年6 月28日判
      決確定，並於94年4 月18日縮刑期滿執行完畢，此有臺灣
      屏東地方法院檢察署刑案資料查註紀錄表及臺灣高等法院
      被告前案紀錄表各1 份附卷可佐，其於徒刑執行完畢後5
      年以內故意再犯本件有期徒刑以上之前揭3 罪，均為累犯
      ，應均依刑法第47條第1 項規定加重其刑，而就所犯行使
      偽造私文書及詐欺取財2 罪部分，應遞加重其刑。被告所
      犯竊盜、連續行使偽造私文書罪、連續詐欺取財罪等3 罪
      間，有方法、目的之牽連關係，應從一重論以連續行使偽
      造私文書罪處斷。爰審酌被告之素行不佳（有上開前案紀
      錄表可參）、正值青壯之年，不思以正途謀生，僅因缺錢
      花用，即竊取其母親乙○○之信用卡，並於短短4、5日之
      內，持竊得之信用卡盜刷消費近5 萬元，致生損害於他人
      之財產安全，守法觀念不佳，惟本件犯罪手段尚稱平和，
      犯罪後坦承犯行，態度尚佳等一切情狀，量處如主文所示
      之刑。末查，被告於附表所示信用卡、簽帳單上偽造之「
      許長裕」、「乙○○」署押共23枚，均應依刑法第219 條
      規定，併予宣告沒收。
（三）至公訴意旨所認被告有持乙○○名義卡號為000000000000
      0000信用卡至高雄縣鳳山市○○○路231 號2 樓之日奧生
      活良品館盜刷消費320 元之金額，涉犯行使偽造私文書、
      詐欺取財等罪嫌等語。經查，被告雖確曾於94年11月14日
      21時42分49秒，持上開信用卡至前開日奧生活良品館刷卡
      32 0元，然該筆金額因店員誤刷，而立即於同日21時43分
      37秒刷卡取消該筆320 元之金額，被告實際上並無消費該
      筆金額，亦無在該2 紙簽帳單上偽簽乙○○之署名一情，
      已經被告於本院審理時供承明確（本院96年1 月30日審判
      筆錄），並有日奧生活良品館序號為000000000000、0000
      00000000號之簽帳單2 紙附卷可佐（參見警卷第27頁），
      且公訴人已於96年1 月30日本院審理時當庭陳述更正被告
      無作此筆消費（參見本院96年1 月30日審理筆錄），則被
      告確實未在日奧生活良品館消費該筆320 元金額之事實，
      已可認定。是以，公訴意旨此部分所認，容有誤會，惟此
      部分與前開論罪科刑之部分，有裁判上一罪之法律關係，
      爰不另為無罪之諭知，附此敘明。
據上論斷，應依刑事訴訟法第299 條第1 項前段、第273 條之1
第1 項，刑法第2 條第1 項前段，第56條（修正前）、第216 條
、第210 條、第320 條第1 項、第339 條第1 項、第55條（修正
前）、第47條第1 項、第219 條、罰金罰鍰提高標準條例第1 條
前段，判決如主文。
本案經檢察官潘國威到庭執行職務。
中　　華　　民　　國　　96　　年　　2 　　月　　13　　日
                      刑事第一庭    法  官  黃聖涵
以上正本證明與原本無異。
如不服本判決應於收受本判決送達後十日內向本院提出上訴書狀
，其未敘述上訴理由者，並得於提起上訴後十日內向本院補提理
由書狀（均須按他造當事人之人數附繕本）「切勿逕送上級法院
」
中　　華　　民　　國　　96　　年　　2 　　月　　27　　日
                                    書記官  蘇雅慧
附錄本案論罪科刑法條全文
中華民國刑法第216條
（行使偽造變造或登載不實之文書罪）
行使第210 條至第215 條之文書者，依偽造、變造文書或登載不
實事項或使登載不實事項之規定處斷。
中華民國刑法第210條
（偽造變造私文書罪）
偽造、變造私文書，足以生損害於公眾或他人者，處5 年以下有
期徒刑。
中華民國刑法第320條
（普通竊盜罪、竊佔罪）
意圖為自己或第三人不法之所有，而竊取他人之動產者，為竊盜
罪，處5 年以下有期徒刑、拘役或5 百元以下罰金。
意圖為自己或第三人不法之利益，而竊佔他人之不動產者，依前
項之規定處斷。
前二項之未遂犯罰之。
中華民國刑法第339條
（普通詐欺罪）
意圖為自己或第三人不法之所有，以詐術使人將本人或第三人之
物交付者，處5 年以下有期徒刑、拘役或科或併科1 千元以下罰
金。
以前項方法得財產上不法之利益或使第三人得之者，亦同。
前二項之未遂犯罰之。
  附表：
┌──┬─────┬────┬────┬─────┬───────┬───────┐
│編號│盜刷日期、│發卡銀行│卡   別 │ 盜刷金額 │盜刷之特約商店│  偽造之署押  │
│    │時間      │        │卡   號 │（新台幣）│（地址）、消費│              │
│    │          │        │        │          │項目          │              │
├──┼─────┼────┼────┼─────┼───────┼───────┤
│  │94年11月10│聯邦銀行│聯邦銀行│900元     │中國石油公司林│信用卡背面持卡│
│    │日07時40分│        │信用卡  │          │邊加油站（屏東│人簽名欄內「許│
│    │          │        ├────┤          │縣林邊鄉○○路│長裕」1 枚    │
│    │          │        │00000000│          │585 號）      ├───────┤
│    │          │        │00000000│          ├───────┤簽帳單上「許長│
│    │          │        │（為4514│          │加油          │裕」2 枚      │
│    │          │        │00000000│          │              │（1 式2 聯，有│
│    │          │        │6104之附│          │              │複寫，見警卷第│
│    │          │        │卡）    │          │              │20頁)         │
├──┼─────┼────┼────┼─────┼───────┼───────┤
│  │94年11月13│聯邦銀行│聯邦銀行│1,000元   │千越加油站東港│簽帳單上「林秋│
│    │日13時32分│        │信用卡  │          │站（屏縣東港鎮│菊」1 枚      │
│    │          │        ├────┤          │沿海路128 號）│（非複寫型式，│
│    │          │        │00000000│          ├───────┤見警卷第23頁）│
│    │          │        │00000000│          │加油          │              │
├──┼─────┼────┼────┼─────┼───────┼───────┤
│  │94年11月13│聯邦銀行│同上    │680元     │FIN  DOR（屏東│簽帳單上「林秋│
│    │日14時10分│        │        │          │市○○路188 號│菊」1 枚      │
│    │          │        │        │          │B1）          │（非複寫型式，│
│    │          │        │        │          ├───────┤見警卷第24頁）│
│    │          │        │        │          │購物          │              │
├──┼─────┼────┼────┼─────┼───────┼───────┤
│  │94年11月13│聯邦銀行│聯邦銀行│440元     │東港鎮農會生鮮│信用卡背面持卡│
│    │日20時15分│        │信用卡  │          │超市船頭站（屏│人簽名欄內「許│
│    │          │        ├────┤          │東縣東港鎮船頭│長裕」1 枚    │
│    │          │        │00000000│          │路1 之5 號）  ├───────┤
│    │          │        │00000000│          ├───────┤簽帳單上「許長│
│    │          │        │（為4514│          │購物          │裕」1 枚      │
│    │          │        │00000000│          │              │（非複寫型式，│
│    │          │        │6400之附│          │              │見警卷第19頁）│
│    │          │        │卡）    │          │              │              │
├──┼─────┼────┼────┼─────┼───────┼───────┤
│  │94年11月13│聯邦銀行│聯邦銀行│860元     │中國石油公司東│信用卡背面持卡│
│    │日22時38分│        │信用卡  │          │港站（屏東縣東│人簽名欄內「許│
│    │          │        ├────┤          │港鎮○○路○段│長裕」1 枚    │
│    │          │        │00000000│          │85號）        ├───────┤
│    │          │        │00000000│          ├───────┤簽帳單上「許長│
│    │          │        │（為4514│          │加油          │裕」2 枚      │
│    │          │        │00000000│          │              │（1 式2 聯，有│
│    │          │        │6104之附│          │              │複寫，見警卷第│
│    │          │        │卡）    │          │              │21頁)         │
├──┼─────┼────┼────┼─────┼───────┼───────┤
│  │94年11月14│聯邦銀行│聯邦銀行│1000元    │千越加油站東港│簽帳單上「林秋│
│    │日19時22分│        │信用卡  │          │站（屏縣東港鎮│菊」1 枚      │
│    │          │        ├────┤          │沿海路128 號）│（非複寫型式，│
│    │          │        │00000000│          ├───────┤見警卷第25頁）│
│    │          │        │00000000│          │加油          │              │
├──┼─────┼────┼────┼─────┼───────┼───────┤
│  │94年11月14│聯邦銀行│同上    │6480元    │聯強電信聯盟－│簽帳單上「林秋│
│    │日20時04分│        │        │          │吉峰通訊（屏東│菊」1 枚      │
│    │          │        │        │          │縣林邊鄉○○路│（非複寫型式，│
│    │          │        │        │          │42之13號）    │見警卷第26頁）│
│    │          │        │        │          ├───────┤              │
│    │          │        │        │          │購物          │              │
├──┼─────┼────┼────┼─────┼───────┼───────┤
│  │94年11月14│聯邦銀行│同上    │310元     │日奧生活良品館│簽帳單上「林秋│
│    │日21時44分│        │        │          │（高雄縣鳳山市│菊」1 枚      │
│    │          │        │        │          │中山西路231 號│（非複寫型式，│
│    │          │        │        │          │2 樓）        │見警卷第28頁）│
│    │          │        │        │          ├───────┤              │
│    │          │        │        │          │購物          │              │
├──┼─────┼────┼────┼─────┼───────┼───────┤
│  │94年11月14│聯邦銀行│同上    │9,890元   │家樂福－家電中│簽帳單上「林秋│
│    │日22時12分│        │        │          │山倉庫（高雄縣│菊」2 枚      │
│    │          │        │        │          │鳳山市○○○路│（1 式2 聯，有│
│    │          │        │        │          │236 號）      │複寫，見警卷第│
│    │          │        │        │          ├───────┤29頁)         │
│    │          │        │        │          │購物          │              │
├──┼─────┼────┼────┼─────┼───────┼───────┤
│  │94年11月14│聯邦銀行│同上    │400元     │家樂福－中山倉│簽帳單上「林秋│
│    │日22時22分│        │        │          │庫（高雄縣鳳山│菊」2 枚      │
│    │          │        │        │          │市○○○路203 │（1 式2 聯，有│
│    │          │        │        │          │號）          │複寫，見警卷第│
│    │          │        │        │          ├───────┤30頁)         │
│    │          │        │        │          │購物          │              │
├──┼─────┼────┼────┼─────┼───────┼───────┤
│  │94年11月15│聯邦銀行│同上    │923元     │千越加油站東港│簽帳單上「林秋│
│    │日22時06分│        │        │          │站（屏縣東港鎮│菊」2 枚      │
│    │          │        │        │          │沿海路128 號）│（1 式2 聯，有│
│    │          │        │        │          ├───────┤複寫，見警卷第│
│    │          │        │        │          │加油          │31頁)         │
├──┼─────┼────┼────┼─────┼───────┼───────┤
│  │94年11月16│聯邦銀行│聯邦銀行│17,000元  │里生銀樓（屏東│信用卡背面持卡│
│    │日09時23分│        │信用卡  │          │縣東港鎮○○路│人簽名欄內「許│
│    │          │        ├────┤          │142 之2 號）  │長裕」1 枚    │
│    │          │        │00000000│          ├───────┼───────┤
│    │          │        │00000000│          │購買金飾      │簽帳單上「許長│
│    │          │        │（為4579│          │              │裕」1 枚      │
│    │          │        │00000000│          │              │（非複寫型式，│
│    │          │        │2002之附│          │              │見警卷第32頁）│
│    │          │        │卡）    │          │              │              │
├──┼─────┼────┼────┼─────┼───────┼───────┤
│  │94年11月16│聯邦銀行│聯邦銀行│850元     │中油－關廟服務│信用卡背面持卡│
│    │日22時27分│        │信用卡  │          │區南下加油站（│人簽名欄內「許│
│    │          │        ├────┤          │台南縣龍琦鄉楠│長裕」1 枚    │
│    │          │        │00000000│          │杭村12之1 號）├───────┤
│    │          │        │00000000│          ├───────┤簽帳單上「許長│
│    │          │        │（為4514│          │加油          │裕」2 枚      │
│    │          │        │00000000│          │              │（1 式2 聯，有│
│    │          │        │6104之附│          │              │複寫，見警卷第│
│    │          │        │卡）    │          │              │22頁)         │
├──┼─────┼────┼────┼─────┼───────┼───────┤
│  │94年11月17│聯邦銀行│聯邦銀行│8990元    │聯強電信聯盟－│簽帳單上「林秋│
│    │日14時54分│        │信用卡  │          │吉峰通訊（屏東│菊」1 枚      │
│    │          │        ├────┤          │縣林邊鄉○○路│（非複寫型式，│
│    │          │        │00000000│          │42之13號）    │見警卷第33頁）│
│    │          │        │00000000│          ├───────┤              │
│    │          │        │        │          │購物          │              │
└──┴─────┴────┴────┴─────┴───────┴───────┘
